【裁判字號】    90,訴易,32
【裁判日期】    901009
【裁判案由】    侵權行為損害賠償
【裁判全文】
臺灣高等法院臺南分院民事判決  九十年度訴易字第三二號
      原      告  乙○○
      被      告  甲○○
右當事人間因侵權行為附帶請求損害賠償事件，經本院刑事庭裁定（八十九年度附民
字第三二一號）移送前來，本院判決如左：
      主      文
被告應給付原告新台幣壹拾貳萬肆仟伍佰元，及自民國八十九年十月五日起至清償日
止，按週年利率百分之五計算之利息。
原告其餘之訴駁回。
訴訟費用由被告負擔六分之一，餘由原告負擔。
      事      實
甲、原告方面：
  一、聲明：求為判決：（一）被告應給付原告新台幣（下同）三十七萬三千五百元
      ，及自〔附帶民事訴訟起訴狀〕繕本送達之翌日起至清債日止，按週年利率百
      分之五計算之利息。（二）被告應將受有罪判決之鈞院八十九年度上易字第一
      三八二號刑事判決書全文以【標題】套紅五十級粗體字、【內容】用仿宋五號
      字體，刊載於全省版之經濟日報、工商時報第一版面各一日，費用由被告負擔
      。（三）訴訟費用由被告負擔。
  二、陳述：
  （一）原告係〔高煌及圖〕註冊商標第四六九九四四號之專用權人，並取得鐵達尼
        號著作權所有人美商福斯電影公司台灣授權人舶揚企業有限公司（下稱舶揚
        公司）之授權生產使用《鐵達尼號拼圖》；茲原告於被告處所發現被告有販
        賣仿冒之《鐵達尼號拼圖》，並提出告訴，已經台灣台南地方法院檢察署（
        下稱台南地檢署）以八十九年度偵字第三九一五號提起公訴，並經台灣台南
        地方法院（下稱台南地院）八十九年度易字第一四一三號及鈞院八十九年度
        上易字第一三八二號判決拘役五十日確定在案。
  （二）按被告不法行為，原告依商標法第六十七條規定，得主張被告應與侵害商標
        專用權者負連帶賠償責任；並依商標法第六十六條第一項第三款規定，主張
        被告應賠償仿冒品零售單價二百四十九元之一千五百倍計算之金額，共三十
        七萬三千五百元。
  （三）又按商標專用權人得請求由侵害商標專用權者負擔費用，將判決書內容全部
        或一部登載新聞紙，乃商標法第六十八條所明定。是原告依法請求被告負擔
        費用，將鈞院八十九年度上易字第一三八二號刑事判決書全文以標題套紅五
        十級粗體字、內容以仿宋五號字體，刊載於全省版之經濟日報及工商時報第
        一版面各一天。
  三、證據：提出商標公報、仿冒品、台南地院八十九年度易字第一四一三號刑事判
      決、統一發票（均影本）各一件、授權書（影本）二件為證。
乙、被告方面：
  一、聲明：求為判決駁回原告之訴。
  二、陳述：被告僅係被光南文具行所僱用，負責接洽廠商，不可能自行進貨，亦不
      知商品有仿冒原告之商標權，刑事判決所認定者與事實不符。
丙、本院依職權向台南地檢署調閱該署八十九年度偵字第三九一五號（含八十七年度
    他字第九四五號、台南地院八十九年度易字第一四一三號、本院八十九年度上易
    字第一三八二號）被告違反商標法刑案偵審全卷。
      理      由
一、本件原告主張：伊係〔高煌及圖〕註冊商標第四六九九四四號之專用權人，並取
    得鐵達尼號著作權所有人美商福斯電影公司台灣授權人舶揚公司之授權生產使用
    《鐵達尼號拼圖》；惟被告竟販賣仿冒之《鐵達尼號拼圖》，所涉違反商標法犯
    行，業經法院判處罪刑確定在案；為此，依【商標法】第六十七條前段規定，並
    依同法第六十六條第一項第三款前段所定之計算方式，求為命(一)被告應給付原告
    三十七萬三千五百元，及自〔附帶民事訴訟起訴狀〕繕本送達之翌日起至清債日
    止，按週年利率百分之五計算之利息；復依商標法第六十八條規定，求為命(二)被
    告應負擔費用，將受有罪判決之本院八十九年度上易字第一三八二號刑事判決書
    全文以【標題】套紅五十級粗體字、【內容】用仿宋五號字體，刊載於全省版之
    經濟日報、工商時報第一版面各一日之判決等語。
二、被告則以：伊僅係被光南文具行所僱用，負責接洽廠商，不可能自行進貨，亦不
    知商品有仿冒原告之商標權，刑事判決所認定者與事實不符等語，資為抗辯。
三、原告主張伊係〔高煌及圖〕註冊商標第四六九九四四號之專用權人，已取得鐵達
    尼號著作權所有人美商福斯電影公司台灣授權人舶揚公司之授權生產使用《鐵達
    尼號拼圖》之事實，業據其提出商標公報及授權書（均影本）為證〔參見本院八
    十九年度附民字第三二一號卷（下稱本院附民卷）第六－十頁〕，復為被告所不
    爭，自堪信為真實；又原告主張被告販賣仿冒之《鐵達尼號拼圖》，所涉違反商
    標法犯行，業經法院判處罪刑確定之事實，亦據提出仿冒之《鐵達尼號拼圖》及
    台南地院八十九年度易字第一四一三號刑事判決（均影本）為證（參見本院前開
    附民卷第一一－一八頁），雖為為被告所否認，並以前揭各情詞置辯，惟查：
（一）被告於所涉違反商標法刑事案件檢察官偵查中自承：「（問：鐵達尼號的貨是
      誰在採買？）價錢由光南總公司跟烏龍院和舶揚公司談好價錢，由各店的店長
      直接和這兩家公司洽談進貨跟退貨的事，台南部分是我負責‧‧‧。」等語〔
      參見台南地檢署八十九年度偵字第三九一五號偵查卷（下稱偵字卷）第一一頁
      〕，而被告又自承其為設於台南市○○路○段一五一號二樓光南文具行東帝士
      店店長之事實（參見台南地檢署同上偵字卷第十頁反面），足見光南文具行東
      帝士店之進貨、退貨，皆由被告負責處理，則其細節如何，總公司自無從完全
      掌握；況且，被告負責之光南文具行東帝士店，規模又非如大型公司業務繁雜
      致無從掌握進、退貨之情形可比，當難諉為不知所進貨之名目，是以被告抗辯
      僅負責接洽廠商，不可能自行進貨，亦不知有仿冒原告之商標權之商品云云，
      顯與實情不符，已非可信。再者，經鐵達尼號著作權所有人美商福斯電影公司
      授權在台灣使用《鐵達尼》（TITANIC）商標之舶揚公司負責人【于浩澤】於
      前開刑事案件偵查中已證稱：「（問：你們有無出貨給光南？）沒有，我們授
      權給高煌（即原告經營之高煌企業行）製造，我們再向高煌買回來，然後透過
      我們自己的通路來販售，我們是交給台南的舶飛公司，他是我們舶揚在南部的
      總經銷。」「（問：舶飛公司是否會貪圖不法利益，私自製造仿冒品來販賣？
      ）不可能，因為我們很相信他，也曾經讓他用我們舶揚台南分公司的名義來營
      業，我相信他不會做這種事。」等語〔參見台南地檢署八十七年度他字第九四
      五號偵查卷（下稱他字卷）第九五－九六頁〕；而舶飛公司負責人【胡朝棟】
      於前揭刑事案件偵查中亦證稱：「（問：你們販賣的鐵達尼拼圖是向誰進的貨
      ？）舶揚，除此之外，沒有第二進貨的管道。」「（問：于浩澤說你曾經向他
      反應說光南公司退回來的鐵達尼拼圖裡面有仿冒品，有無此事？）確實有，大
      約是八十七年五月間發現的。」「（你們如何發現仿冒品？）因為仿冒品的顏
      色跟真品不一樣，我們一看就知道，而且我們當時賣的鐵達尼拼圖很多，印象
      很深刻，而且因為真品跟仿品的色度有差，退回來的真品中夾雜仿品，一對比
      就知道。」等語明確（參見台南地檢署前開他字卷第九六頁反面－九七頁），
      則舶飛公司既係舶揚公司在南部地區之總經銷，銷售之貨品即為經授權製造之
      真品，當無理由再向他人購買製造之仿冒品轉賣給光南公司或被告。另參酌烏
      龍院之負責人【黃國洪】於偵查中所證：「（問：你貨是向誰進的？）我都是
      跟高煌乙○○進的貨，並沒有跟舶揚公司進貨。」「我確實沒有賣仿冒品給光
      南，我在台北也有門市部，乙○○也有去查過，都沒有仿冒品。」等語（參見
      台南地檢署前開他字卷第七三頁反面、七五頁）等語，則烏龍院既係向原告經
      營之高煌企業行進貨，自無可能向原告經營之高煌企業行買入仿冒品；況若烏
      龍院有販賣仿冒品給被告，則烏龍院自己之門市部亦有可能遭查獲仿冒品，然
      既經原告私自查訪並無所獲，足證烏龍院負責人【黃國洪】前開所證向原告經
      營之高煌企業行進貨乙節，應屬實情，顯不可能販賣仿冒之《鐵達尼號拼圖》
      予被告販售；足見被告於前開刑事案件辯稱係向舶飛公司及烏龍院購入《鐵達
      尼號拼圖》云云，並非實情，亦不足信。足認被告販賣仿冒之《鐵達尼號拼圖
      》另有進貨管道，是其抗辯不知所販售之商品有仿冒原告之商標權云云，洵非
      可信。此為台南地院及本院刑事庭所同認，因以被告連續明知為意圖欺騙他人
      ，於同一商品使用相同於他人註冊商標之圖樣之商品而販賣，依商標法第六十
      三條規定，判處拘役五十日（得易科罰金）確定在案，有本院依職權調取之被
      告所涉前開違反商標法刑案全卷足按，則被告空言抗辯前開刑事判決所認定者
      與事實不符云云，自無可取。
（二）按因故意或過失而有商標法第六十三條之行為者，應與「侵害商標專用權者」
      負連帶賠償責任，同法第六十七條前段定有明文；又商標專用權人對於侵害其
      商標專用權者，得請求損害賠償，則為商標法第六十一條第一項前段所明定；
      而商標專用權人，依第六十一條請求損害賠償時，得就查獲侵害商標專用權商
      品零售單價五百倍至一千五百倍之金額，商標法第六十六條第一項第三款前段
      亦定有明文。查本件被告既因故意而有商標法第六十三條所定販賣仿冒商標商
      品之行為，並經刑事判決有罪確定，從而，原告依商標法第六十七條前段關於
      被告應與「侵害商標專用權者」負連帶賠償責任之規定，並依同法第六十六條
      第一項第三款前段所定之計算方式，請求被告負損害賠償責任，即非無據。又
      原告主張被告被查獲販賣仿冒前揭商標商品之零售單價為二百四十九元乙節，
      雖為被告所不爭（參見本院卷第二二頁），惟原告並未能舉證證明被告販賣仿
      冒前揭商標商品之情節重大，致其受有何重大之損害，則其請求依該條款規定
      之最高倍數一千五百倍所計算之賠償金額，自屬過高；本院認以上開查獲仿冒
      品之單價二百四十九元之五百倍計算之金額，已足賠償原告所受之損害；依此
      倍數計算，被告應賠償原告十二萬四千五百元〔即249元×500=124,500元〕，
      則原告逾該金額部分之請求，即非正當，要難准許。
（三）又按給付有確定期限者，債務人自期限屆滿時起，負遲延責任。給付無確定期
      限者，債務人於債權人得請求給付時，經其催告而未為給付，自受催告時起，
      負遲延責任。其經債權人起訴而送達訴狀，或依督促程序送達支付命令或為其
      他相類之行為者，與催告有同一之效力；民法第二百二十九條第一、二項分別
      定有明文。又遲延之債務，以支付金錢為標的者，債權人得請求依法定利率計
      算之遲延利息。但約定利率較高者，仍從其約定利率；而應付利息之債務，其
      利率未經約定，亦無法律可據者，週年利率為百分之五；亦為同法第二百三十
      三條第一項及第二百零三條所明定。查本件原告請求被告應賠償之金額，並未
      定有給付之期限，則原告請求自〔附帶民事訴訟起訴狀〕繕本送達翌日起，按
      週年利率百分之五計算之利息，並無不合；查原告〔附帶民事訴訟起訴狀〕繕
      本係於八十九年十月四日送達被告收受（參見本院前開附民卷第五頁），則原
      告請求被告應自八十九年十月五日起，按週年利率百分之五計算遲延利息，核
      與上開規定並無違背，自無不合。
（四）又商標法第六十八條雖規定：「商標專用權人，得請求由『侵害商標專用權者
      』負擔費用，將依本章認定侵害商標專用權情事之判決書內容全部或一部登載
      新聞紙。」，惟依同法第六十七條前段規定：「因故意或過失而有第六十三條
      之行為者，應與『侵害商標專用權者』負連帶賠償責任。」，並參以同法第六
      十一條第一、二項規定：「商標專用權人對於『侵害其商標專用權者』，得請
      求損害賠償，並得請求排除其侵害；有侵害之虞者，得請求防止之。有第六十
      二條第一款或第二款規定之情事者，『視為侵害商標專用權』。」之意旨，足
      認商標法第六十八條前段所定「侵害商標專用權者」，應與同法第六十七條前
      段及第六十一條第一項所定「侵害（其）商標專用權者」同其範圍，而第六十
      七條前段既將「因故意或過失而有同法第六十三條（販賣仿冒商標商品）之行
      為者」與「侵害商標專用權者」同列，顯見立法之用意已將「因故意或過失而
      有同法第六十三條（販賣仿冒商標商品）之行為者」，排除在「侵害商標專用
      權者」之範圍外，要難再援引同法第六十七條前段連帶負責之規定，不當之擴
      大該法第六十八條規定之適用範圍，致失商標法第六十八條規定之立法本意。
      準此以觀，商標法第六十八條規定應負擔費用刊登經認定侵害商標專用權情事
      之判決書內容全部或一部於新聞紙之義務人，應不包括「因故意或過失而有同
      法第六十三條（販賣仿冒商標商品）之行為者」。查本件被告所涉違反商標法
      之行為，僅屬該法第六十三條所定販賣仿冒商標商品之行為，即非商標法第六
      十八條規定應負擔費用刊登經認定侵害商標專用權情事之判決書內容全部或一
      部於新聞紙之義務人。從而，原告依商標法第六十八條規定，請求被告應負擔
      費用，將受有罪判決之本院八十九年度上易字第一三八二號刑事判決書全文以
      【標題】套紅五十級粗體字、【內容】用仿宋五號字體，刊載於全省版之經濟
      日報、工商時報第一版面各一日，即屬無據，要難准許。
四、綜上所述，原告以【商標法】第六十六條第一項第三款前段所定之計算方式，依
    同法第六十七前段規定，請求被告賠償十二萬四千五百元，及自八十九年十月五
    日起至清償日止，按週年利率百分之五計算遲延利息，洵屬正當，應予准許；至
    其請求被告應賠償之金額超過上開應准許部分，及依商標法第六十八條規定，請
    求被告應負擔費用，將受有罪判決之本院八十九年度上易字第一三八二號刑事判
    決書全文以【標題】套紅五十級粗體字、【內容】用仿宋五號字體，刊載於全省
    版之經濟日報、工商時報第一版面各一日，均非正當，要難准許，應予駁回。
五、又民事訴訟法第四百六十六條第一項所定得上訴第三審之利益額數，業經修正提
    高為一百萬元，並經總統於八十九年二月九日公布施行，已於同年月十一日生效
    。查本件命被告給付之金額僅為十二萬四千五百元，並未逾一百萬元，則被告對
    本判決即不得提起第三審上訴；又本件駁回原告請求之賠償金額僅為二四九、０
    ００元，雖未逾一百萬元，惟原告另依商標法第六十八條規定，請求被告應負擔
    費用，將受有罪判決之本院八十九年度上易字第一三八二號刑事判決書全文以【
    標題】套紅五十級粗體字、【內容】用仿宋五號字體，刊載於全省版之經濟日報
    、工商時報第一版面各一日，係在請求被告為一定之行為，並非財產權之爭訟，
    二者合併即得提起第三審上訴，是以原告如就其受敗訴判決部分合併提起第三審
    上訴，仍為法之所許，附此明。
六、據上論結，本件原告之訴為一部有理由，一部無理由，依民事訴訟法第七十九條
    但書，判決如主文。
中      華      民      國    九十      年      十      月      九      日
                        臺灣高等法院臺南分院民事第四庭
~B1審判長法官  王  惠  一
~B2      法官  吳  上  康
~B3      法官  蘇  清  恭
右為正本係照原本作成。
原告如對本判決上訴，須於判決送達後二十日內向本院提出上訴狀（須附繕本一份）
；未表明上訴理由者，應於上訴後二十日內向本院提出理由書（須附繕本一份）。
被告不得上訴。
中      華      民      國    九十      年      十      月      九      日
~B法院書記官  李  淑  華
【附記】：
民事訴訟法第四百六十六條之一：
I對於第二審判決上訴，上訴人應委任律師為訴訟代理人。但上訴人或其法定代理人
  具有律師資格者，不在此限。
II上訴人之配偶、三親等內之血親、二親等內之姻親，或上訴人為法人、中央或地方
  機關時，其所屬專任人員具有律師資格並經法院認為適當者，亦得為第三審訴訟代
  理人。


司法院資訊處製作；財團法人民間司法改革基金會備份。
